---
title: "Parte 3"
subtitle: "Análisis descriptivo y exploratorio con R"
author: "CRG"
date: "`r Sys.Date()`"
output: 
    html_document:
      toc: true
      toc_float: true
      toc_depth: 4
      number_sections: true
      code_folding: show
      df_print: paged
      
---

```{r setup, include=FALSE}
knitr::opts_chunk$set(echo = TRUE)
```

# Importando la base de datos

La base de datos contiene las respuestas de un total de 33 de estudiantes, a diferentes preguntas hechas en el salón de clase.

```{r}
losdatos <- read.csv("Encuesta.csv")
```

# Análisis descriptivo

Se hará la descripción numérica de las variables haciendo uso de la funciones que proporciona [R](https://www.r-project.org/).

* `mean()`: obtener la media.
* `median()`: obtener la mediana.
* `mode()`: obtener la moda.
* `sd`: obtener la desviación estándar.
* `var()`: obtener la varianza.
* `min()`: obtener el valor mínimo.
* `max()`: obtener el valor máximo.
* `range()`: obtener el rango.
* `quantile()`: obtener cuartiles, deciles y percentiles.
* `IQR()`: obtener el rango intercuartílico.
* `table()`: obtener frecuencias absolutas.
* `prop.table()`: obtener frecuencias relativas.
* `summary()`: resumen numérico inicial de los datos.


# Estructura de los datos

La estructura de la base de datos, evidencia que el número de filas presentes es de 33, y las variables (columnas) son 17.

La naturaleza de algunas variables:
* `Color` es factor
* `Redes` es numérica
* `Horas_dormir` es entero

```{r}
str(losdatos)
```

# Variables cualitativas

## Frecuencia absoluta 

Para la pregunta:

**¿Cuántos estudiantes poseen trabajo remunerado al momento de responder la encuesta?**,

se obtienen las frecuencias absolutas.

```{r}
table(losdatos$Trabajo)
```

## Frecuencia relativa

Para la misma pregunta, se obtienen las frecuencias relativas y sus porcentajes:

```{r}
prop.table(table(losdatos$Trabajo))
prop.table(table(losdatos$Trabajo))*100

```

# Análisis gráfico con R

- *Gráficos para variables cuantitativas*:
    - hist(): función que permite construir histogramas.
    - density(): función que permite obtener densidades.
    - boxplot(): función que permite construir diagramas de cajas y bigotes.
    - plot(): función genérica que permite construir diagramas de dispersión (X vs Y).


- *Gráficos para variables cualitativas*:
    - barplot: función que permite construir diagrama de barras.
    - pie(): función que permite construir diagrama de sectores.


```{r}
barplot(table(losdatos$Trabajo),
        main = "¿Posee trabajo remunerado?",
        xlab = "Respuesta",
        ylab = "Frecuencia",
        col = "orange")
```



```{r}
pie(table(losdatos$Trabajo),
    main = "¿Posee trabajo remunerado?",
    col = c("cadetblue", "darkorchid1"))
```

**¿Cúal es el medio de transporte más utilizado por los estudiantes para dirigirse a la universidad?**

```{r}
table(losdatos$Transporte)
prop.table(table(losdatos$Transporte))

```

```{r}
barplot(prop.table(table(losdatos$Transporte)),
        main = "Medio de transporte de mayor uso",
        xlab = "Transporte",
        ylab = "Frecuencia relativa",
        col = "darkslategray")
```

**¿Cuál es el medio de transporte de mayor uso en estudiantes que poseen trabajo remunerado?**


```{r}
table(losdatos$Trabajo, losdatos$Transporte)

prop.table(table(losdatos$Trabajo, losdatos$Transporte))

frecuencia <- table(losdatos$Trabajo, losdatos$Transporte)
```

```{r}
barplot(frecuencia, beside = TRUE,
        main = "Transporte de mayor uso vs Trabajo remunerado",
        xlab = "Transporte",
        ylab = "Frecuencia absoluta",
        col = c("darkolivegreen4", "dodgerblue4"))
legend(x = 3, y = 9, c("No", "Sí"),
       fill = c("darkolivegreen4", "dodgerblue4"))
```

```{r}
barplot(t(frecuencia), beside = TRUE,
        main = "Transporte de mayor uso vs Trabajo remunerado",
        xlab = "Trabajo remunerado",
        ylab = "Frecuencia absoluta",
        col = c("chocolate", "cadetblue4", "brown", "darkseagreen"))

legend(x = 1, y = 9,
       c("Bicicleta", "Moto", "Otro", "Urbano"),
       fill = c("chocolate", "cadetblue4", "brown","darkseagreen"))
```


# Referencias

* https://bioestadistica.github.io/
* https://www.r-project.org/
