---
title: "Parte 2"
author: "CRG"
date: "`r Sys.Date()`"
output: 
    html_document:
      code_folding: show
      toc: true
      toc_float: true
      number_section: true
      theme: yeti
      highlight: espresso
      df_print: paged
---


```{r setup, include=TRUE}
knitr::opts_chunk$set(echo = TRUE, 
                      warning = FALSE, 
                      error = FALSE, 
                      message = FALSE, 
                      eval = TRUE 
                      )

```

# Estadística con [R](https://www.r-project.org/)


Se obtendrán algunos valores estadísticos con las variables contenidas en el archivo `Encuesta.csv`, haciendo uso de algunas funciones del lenguaje [R](https://www.r-project.org/).

## Lectura de datos

* `read.csv()`: valores separados por coma.
* `read.csv2()`: valores separados por punto y coma.
* `read.table()`:valores separados por espacios en blanco.

```{r}
losdatos <- read.csv("Encuesta.csv", dec = ",")
```

Se presentan los datos

```{r}
library(DT)
datatable(losdatos)
```


## Escritura de datos

* `write.csv()`
* `write.csv2()`
* `write.table()`

## Conversión de formatos

* `Función save()`: guardar (escribir) datos en formato [`.Rdata`](http://guides.dataverse.org/en/latest/user/tabulardataingest/rdata.html).
* `Función load()`: cargar (leer) datos en formato `.Rdata`.

Para conocer la estructura de los datos y la naturaleza de sus variables:

* `str()`
* `class()`

```{r}
str(losdatos)
```

La naturaleza de las variables se puede indentificar de la siguiente manera:

* Cualitativas
    * Character: `char`
    * Factores: `Factor`
    
* Cuantitativas
    * Enteros: `ìnt`
    * Reales: `num`
    
Para el siguiente ejemplo se obtiene la clase de las variables, `Color`, `PAPA`.

```{r}
class(losdatos$Color)
```
```{r}
class(losdatos$PAPA)
```
 

## Variables cualitativas

* Frecuencias absolutas: `table()`
* Frecuenciasrealtivas: `prop.table()`
* Diagrama de barras: `barplot()`
* Diagrama de sectores: `pie()`

## Variables cuantitativas

* `mean()`: función que permite obtener la media.
* `colMeans()`: promedios por columnas.
* `rowMeans()`: promedios por filas.
* `median()`: función que permite obtener la mediana.
* `mode()`: función que permite obtener la moda.
* `sd`: función que permite obtener la desviación estándar.
* `var()`: función que permite obtener la varianza.
* `min()`: función que permite obtener el valor mínimo.
* `max()`: función que permite obtener el valor máximo.
* `range()`: función que permite obtener el rango.
* `quantile()`: función que permite obtener cuartiles, deciles y
percentiles.
* `IQR()`: función que permite obtener el rango intercuartílico.
* `cor()`: coeficiente de correlación.
* `sort)`: ordena los datos
* `summary()`: función que permite obtener un resumen numérico inicial
de los datos.

Con la bilioteca [`moments`](https://cran.r-project.org/web/packages/moments/index.html) se puede obtener la coeficiente de asimetría y de curtosis:

* `skweness()`
* `kurtosis()`


# Gráficos

## Número de variables

* Univariados
    * diagramas de barras
    * diagramas de sectores
    * histogramas
    * densidades
    * diagramas de caja
    
* Bivariados
    * histogramas
    * densidades
    * diagramas de dispersión
    
* Multivariados


## Tipos de variables

* Variables cualitativas
    * diagramas de barras
    * diagramas de sectores

* Variables cuantitativas
    * histogramas
    * densidades
    * diagramas de caja
    * diagramas de dispersión

## Gráficos con R

* Histograma: `hist()`
* Densidad: `density()`
* Diagrama de cajas: `boxplot`
* Diagrama de dispersión: `plot()`



# Referencias

* https://bookdown.org/ndphillips/YaRrr/rdata-files.html
* https://unal-semilleror-facca.github.io/
* https://cran.r-project.org/web/packages/moments/index.html

